臺灣高等法院刑事判決　　　　　　　　　　　　　九十一年度上易字第二二三三號
　　上　訴　人　臺灣桃園地方法院檢察署檢察官
　　被　　　告　乙○○
右上訴人因被告竊盜案件，不服臺灣桃園地方法院九十一年度易字第一二五號，中華
民國九十一年五月二十九日第一審判決（起訴案號：臺灣桃園地方法院檢察署九十年
度偵字第一八八七五號）提起上訴，本院判決如左：
    主  文
上訴駁回。
    理  由
一、公訴意旨略以：被告乙○○意圖為自己不法之所有，於民國九十年九月二十四日
    十二時許，在桃園縣中壢市○○○路六五０號前，竊取甲○○所有之車牌號碼Ｓ
    ＬＺ─四五五號機車，得手後騎乘使用，嗣於九十年十月八日七時許，在桃園縣
    桃園市○○路一巷一號，經警攔檢查獲，因認被告涉有刑法第三百二十條第一項
    之竊盜罪嫌。
二、按犯罪事實應依證據認定之，無證據不得推定其犯罪事實。不能證明被告犯罪者
    ，應諭知無罪之判決，刑事訴訟法第一百五十四條、第三百零一條第一項定有明
    文。而事實之認定，應憑證據，如未能發現相當證據，或證據不足以證明，自不
    能以推測或擬制之方法，為裁判基礎，最高法院四十年台上字第八六號判例著有
    明文。且認定不利於被告之事實，須依積極證據，苟積極證據不足為不利於被告
    事實之認定時，即應為有利於被告之認定，更不必有何有利之證據，最高法院三
    十年上字第八一六號判例亦有明文。另認定犯罪事實所憑之證據，雖不以直接證
    據為限，間接證據亦包括在內，然而無論直接或間接證據，其為訴訟上之證明，
    須於通常一般之人均不致於有所懷疑，而得確信其為真實之程度者，始得據之為
    有罪之認定，最高法院七十六年台上字第四九八號判例亦足資參照。
三、公訴人認被告涉有右揭竊盜犯行，無非以被害人甲○○之指訴，並有贓物領據、
    車輛竊盜、車牌失竊資料個別查詢報表、被竊機車之照片各一紙，並參以被告所
    犯多次竊盜前科，前一竊盜案件方於九十年七月二十五日經臺灣桃園地方法院九
    十年度易字第六四六號判決確定等情為其論據。公訴人提起上訴時補稱：審理事
    實之法院，對於案內一切證據，除認為不必要者外，均應詳為調查，然後基於調
    查所得之心證以為判斷之基礎，故證據雖已調查，而尚有其他必要部分並未調查
    ，仍難遽為被告有利或不利之認定。（參照最高法院四十九年度台上字第八七三
    號判例）。被告曾於九十一年一月十三日及九十年十月十六日涉嫌另犯有竊盜二
    件，經移送原審法院併辦，此經原審於理由項中述之甚詳，蓋該二件竊盜案發生
    時間，一件在本案發生前，一件在本案發生後，參酌被告之前科紀錄，足認被告
    確有竊盜之習慣，今審理事實之法院，未比較此三件竊盜案中，被告竊取機車之
    手法及動機等是否相同，對於案內一切證據，未能整體考慮，讓被告得以「該機
    車係綽號小龍女之不詳姓名之女子所交付等」空泛，不近常情之答辯即能脫免罪
    責，其未盡調查之能事，不符經驗法則，原判決難認妥適等詞。
四、訊據被告堅決否認有被訴竊盜犯行，辯稱：係由一綽號小龍女之不詳姓名女子因
    見伊沒有交通工具，將該機車借給伊使用，扣案之機車鑰匙一支，亦係小龍女借
    給伊等語。經查被害人於警訊中僅係就其所有前開機車於九十年九月二十四日十
    二時許，在桃園縣中壢市○○○路六五０號前失竊之事實而為陳述，並未言及該
    機車係被告所竊，且其警訊中供稱：「我不認識（被告）」等語（見上開偵查卷
    第八頁）。是被害人之警訊所述，尚不足以證明前開機車係被告所竊取。贓物領
    據、車輛竊盜、車牌失竊資料個別查詢報表、被竊機車之照片各一紙，均係證明
    前開機車曾失竊及案發後由被害人領回之事實，扣案之機車鑰匙一支，被告亦否
    認係其所有，辯以：扣案之機車鑰匙一支，亦係小龍女借給伊等語，亦難以該支
    機車鑰匙認定被告行竊。再被告雖持有前開贓車為警查獲，惟被告持有前開機車
    之原因不一而足，可能係自行竊取或自他人之處收受、故買、寄藏、拾獲、向他
    人詐得、自他人處搶奪或強盜等等，況被告自警局偵訊時起即辯稱該機車係向綽
    號小龍女所借，尚難以被告「持有」該機車，即推定被告係以「竊取」之方法而
    持有該機車。至於被告前有竊盜之犯行，雖有本院被告全國前案紀錄表一份在卷
    可稽，惟被告前亦有故買贓物（機車）犯行，經原審法院八十九年度易字第一九
    二四號判處有期徒刑三月確定在案，亦有前述紀錄表及該刑事判決附卷可稽。是
    亦不能以被告前有竊盜前科，即認被告所辯不足採信，而推定前開機車亦為被告
    所竊取，而非收受贓物。公訴人以被告另涉犯兩件竊盜案，認本案機車亦係被告
    所竊取，乃推測之詞，尚非有據。此外，並無其他積極確定之證據，足以證明被
    告有被訴之竊盜犯行。依前開規定及最高法院判例意旨，不能明被告犯被訴之竊
    盜，自應為被告無罪之諭知，至於被告是否涉有收受贓物罪嫌，因與起訴之竊盜
    犯行，社會基本事實不同，因未據起訴，法院無從審判，附此敘明。
五、原審以不能證明被告犯罪為由，為被告無罪之判決，經核於法並無違誤。檢察官
    上訴意旨仍執前詞，指摘原判決不當，為無理由，應予駁回。
六、移送併辦意旨以：（一）被告意圖為自己不法之所有於九十一年一月十三日七時
    許，在桃園縣中壢市○○路，竊取被害人黃詒慧所有車號ＯＯＮ─七三二號重機
    車（臺灣桃園地方法院檢察署九十一偵字第一一０七六號）；（二）被告意圖為
    自己不法所有，於九十年十月十六日二十時許，在桃園縣桃園市○○路一０六號
    前，竊取被害人劉明莉所有，車牌ＩＬＭ─七八八號機車（臺灣桃園地方法院檢
    察署九十一年度偵字第一一０七七號），因認被告前開二件竊盜犯行，與本件有
    連續犯裁判上一罪之關係，而移送併辦。惟本案既經為無罪之判決，與移送併辦
    部分，即無連續犯裁判上一罪之關係，本院無從併予審判，均應退由檢察官依法
    處理。
據上論斷，應依刑事訴訟法第三百六十八條，判決如主文。
本案經檢察官施慶堂到庭執行職務。
中      華      民      國     九十一   年      九      月     十七     日
                              臺灣高等法院刑事第三庭
                                  審判長法  官  張  連  財
                                        法  官  張  傳  栗
                                        法  官  李  英  勇
右正本證明與原本無異。
不得上訴。
                                        書記官  陳  玲  憶
中      華      民      國     九十一   年      九      月     十八     日
